臺灣臺中地方法院刑事判決　　　　　　　　　　　　九十年度中簡上字第二八九號
　　上　訴　人
　　即　被　告　乙○○○股份有限公司
　　代　表　人　林月珠
　　上　訴　人
　　即　被　告　甲○○
右上訴人因違反勞動基準法案件，不服本院臺中簡易庭九十年度中簡字第一三三四號
中華民國九十年七月二十七日第一審簡易判決（聲請簡易處刑案號：臺灣臺中地方法
院檢察署九十年度偵字第九四九０號），提起上訴，本院管轄之第二審合議庭判決如
左：
    主  文
上訴駁回。
    事  實
一、甲○○於民國八十九年間係擔任乙○○○股份有限公司（下稱秀豐公司）之總經
    理，為該公司之受僱人及實際執行業務之人。丙○○（民國三十四年四月六日生
    ）則係秀豐公司之員工，並自七十一年四月三十日起即任職於該公司。嗣於八十
    九年六月間，丙○○已滿五十五歲，乃以身體欠佳為由，申請退休，經甲○○核
    准後，而於同年月三十日退職。詎甲○○明知丙○○在秀豐公司服務年資達十八
    年二個月，依勞動基準法（下稱勞基法）第五十五條第一項第一款規定計算，該
    公司應發給退休金基數為三十三點五，竟於執行職務時，不依法發給退休金。嗣
    經丙○○向臺中縣政府陳情，並由該府移請臺中縣勞資關係協會調處二次及該府
    調處一次，勞資雙方仍無法達成協議，乃由丙○○另向本院民事庭提起給付退休
    金之訴訟請求之。
二、案經臺中縣政府函送臺灣臺中地方法院檢察署檢察官偵查後，聲請簡易判決處刑
    。
    理  由
一、上訴人即被告（下稱被告）秀豐公司之代表人林月珠經合法傳喚無正當理由而不
    到庭，惟以書狀表示：勞工丙○○係於八十九年六月間遭解僱，才辦理離職，並
    非自請退休云云。另訊之被告甲○○固對於其於八十九年六月間係受僱於被告秀
    豐公司，擔任總經理一職，為實際執行業務之人，且勞工丙○○自七十一年四月
    三十日起至八十九年六月三十日止，亦確實有在該公司任職等情，均供認不諱，
    惟矢口否認有何違反勞基法第五十五條規定之犯行，辯稱：勞工丙○○因侮辱幹
    部，在其申請退休前即已予以解僱，公司無須給付退休金云云。經查：
（一）右揭事實，業據勞工丙○○於所提起之給付退休金訴訟（即本院民事庭八十九
      年度勞訴字第三０號）中陳稱明確，復經擔任本件臺中縣政府處理勞資爭議協
      調會主席之臺中縣政府勞工局職員即證人王益豐於偵查中證稱屬實，並有臺中
      縣政府八十九年十一月十四日移送函附之臺中縣政府開會通知單、營利事業登
      記抄本、臺灣省臺中縣政府處理勞資爭議協調會議記錄、臺中縣勞資關係協會
      處理勞資爭議協調會會議記錄、勞工請求協調勞資糾紛申請書及勞工保險給付
      申請書等件附卷可稽，且經本院調取本院民事庭八十九年度勞訴字第三０號民
      事案卷審閱無訛。
（二）被告甲○○固以前揭情詞置辯，然查：
  １、勞工丙○○於前開民事案件第一審審理中已堅詞否認被告甲○○曾將之解僱；
      被告甲○○於本院第二審調查程序中復自承伊以口頭開除勞工丙○○時，僅有
      伊與勞工丙○○二人在場等語，有訊問筆錄可參。基此，被告秀豐公司僱請之
      組長即證人許暉雖於偵查中證稱：「他長期工作不認真，容易發生危險，又罵
      我及公司其他幹部」等語，然據此至多能證明勞工丙○○有辱罵公司幹部之情
      事，尚無從佐實被告甲○○確有以口頭解僱勞工丙○○之事實。
  ２、另觀之被告甲○○於前開民事案件中所提出之公告一紙，其上固以手寫字體記
      載：「查員工丙○○，侮辱、恐嚇（誤載為赫）幹部，情節重大，予以解僱。
      中華民國八十九年六月二十九日」等字，惟該公告之真正除據勞工丙○○予以
      否認外，且查，勞工丙○○係於八十九年六月間以身體欠佳為由提出退休之申
      請，經組長即證人許暉、經理朱正於同年月十九日批示後，呈由被告甲○○核
      准等情，有該民事案卷所附之離職申請書一紙可考，則勞工丙○○至遲在八十
      九年六月十九日前已提出退休之申請一節，應臻明確。然依上開公告內容所示
      ，公司發布解僱之日期係「八十九年六月二十九日」，顯在勞工丙○○提出退
      休申請之後，被告甲○○又未能提出任何具體之證據證明確有在勞工丙○○提
      出退休申請前，即已將之解僱之事實，所辯各節，即乏憑據，尚無可採。
（三）綜上，本件事證明確，被告甲○○於執行職務時，確有違反勞動基準法第五十
      五條第一項第一款規定，未依法發給勞工丙○○退休金之犯行，堪以認定。
二、按違反第五十五條第一項規定者，處三萬元以下罰金。法人之代表人、法人或自
    然人之代理人、受僱人或其他從業人員，因執行業務違反本法規定，除依本章規
    定處罰行為人外，對該法人或自然人並應處以各該條所定之罰金或罰鍰。勞基法
    第七十八條、第八十一條第一項前段分別定有明文。查被告甲○○係被告秀豐公
    司之受僱人，且為實際執行業務之人，業據被告甲○○自承在卷，其於執行有關
    勞工丙○○之退休金給付業務時，既有如上所述違反勞基法第五十五條第一項規
    定之情事，核其所為，係犯同法第七十八條之罪；被告秀豐公司因受僱人即被告
    甲○○於執行業務違反該法規定，亦應依同法第八十一條第一項前段規定，依同
    法第七十八條規定論處。原審依刑事訴訟法第四百四十九條第一項、第四百五十
    四條第二項，勞基法第七十八條、第八十一條第一項、刑法第十一條前段、第四
    十二條第二項，罰金罰鍰提高標準條例第二條，判處被告秀豐公司罰金二萬元，
    被告甲○○罰金二萬元，如易服勞役以三百元折算一日，其認事用法均無不當，
    量刑亦屬妥適。上訴意旨猶執陳詞，指摘原判決不當，自無理由，應予駁回其上
    訴。
據上論斷，應依刑事訴訟法第四百五十五條之一第一項、第三項、第三百六十八條、
第三百零六條，判決如主文。
本案經檢察官林俞妙到庭執行職務
中      華      民      國      九十一      年      五    月    十四    日
                                臺灣臺中地方法院刑事第二庭
                                審判長法  官  張  智  雄
                                      法  官  許  惠  瑜
                                      法  官  莊  嘉  蕙
右正本證明與原本無異。
本件不得上訴。
                                      書記官
中      華      民      國      九十一      年      五    月    十四    日
附錄本案論罪科刑法條全文
勞動基準法第七十八條
違反第十三條、第十七條、第二十六條、第五十條、第五十一條或第五十五條第一項
規定者，處三萬元以下罰金。
勞動基準法第八十一條第一項
法人之代表人、法人或自然人之代理人、受僱人或其他從業人員，因執行業務違反本
法規定，除依本章規定處罰行為人外，對該法人或自然人並應處以各該條所定之罰金
或罰鍰。但法人之代表人或自然人對於違反之發生，已盡力為防止行為者，不在此限
。
